【裁判字號】    98,訴,295
【裁判日期】    980915
【裁判案由】    請求侵權行為損害賠償
【裁判全文】
臺灣屏東地方法院民事判決               98年度訴字第295號
原      告  甲○○
訴訟代理人  黃奉彬律師
被      告  乙○○
上列當事人間請求侵權行為損害賠償事件，本院於民國98年9 月
1 日言詞辯論終結，判決如下：
    主      文
被告應給付原告新台幣貳拾萬壹仟柒佰玖拾伍元，及自民國九
十七年十一月二十五日起至清償日止，按週年利率百分之五計算
之利息。
原告其餘之訴駁回。
訴訟費用由被告負擔百分之四十二，餘由原告負擔。
本判決原告勝訴部分得執行。
原告其餘假執行之聲請駁回。
    事實及理由
一、被告經合法通知，未於言詞辯論期日到場，核無民事訴訟法
    第386 條各款所列情形，爰依原告之聲請，由其一造辯論而
    為判決。又原告請求被告給付交通費新台幣（下同）7 萬元
    及汽車價值損失10萬元共17萬元本息部分，另以裁定駁回之
    ，合先敘明。
二、原告主張：被告於民國96年11月19日上午10時許，駕駛車牌
    號5708-JF 號自用小客車（按應係營業小貨車），沿屏東縣
    內埔鄉○○村○○路由南往北行駛，應注意在遵行車道內行
    駛，而依當時情形，又無不能注意之情事，竟疏未注意，於
    途經該路452 號前時，因閃避不明小貨車而行駛至對向車道
    ，撞及伊駕駛之車牌號碼2553-PB 號自用小客車，致伊受有
    頭部外傷併腦震盪、額頭擦傷及右膝挫傷併擦傷瘀腫等傷害
    。伊因被告之不法侵害，支出醫療費用17,910元（不含健保
    給付部分）、營養品費用12,000元，並由伊妻陳和妹看護，
    支出看護費用24,000元（每日2,000 元），且伊為現任屏東
    縣議員，因被告之不法侵害受有前述傷勢，迄今尚未痊癒，
    留有腦震盪及下肢膝關節炎之後遺症，身體經常不適，無法
    集中精神為縣民服務，精神備受折磨，應由被告賠償50萬元
    以資慰藉。爰依民法第191 條之2 、第193 條及第195 條之
    規定，請求被告加計利息賠償伊553,910 元等情，並聲明：
    (一)被告應給付原告553,910 元，及自起訴狀繕本送達翌日起
    至清償日止，按週年利率百分之5 計算之利息。(二)原告願供
    擔保，請准宣告假執行。被告則未於言詞辯論期日到場，亦
    未提出書狀作何聲明或陳述。
三、經查：被告於民國96年11月19日上午10時許，駕駛車牌號57
    08-JF 號營業小貨車，沿屏東縣內埔鄉○○村○○路○○道
    台一線），由南往北行駛，途經中正路452 號前時，失控撞
    上中央分隔島，車頭突出於對向車道，適原告駕駛車牌號碼
    2553-PB 號自用小客車由北往南而至，煞避不及，兩車因而
    相撞，致原告受有頭部外傷併腦震盪、額頭擦傷及右膝挫傷
    併擦傷瘀腫之傷害。刑事部分，被告業經本院交通法庭以業
    務過失傷害罪名，判處拘役50日，如易科罰金以1,000 元折
    算1 日確定各事實，有本院98年度交簡字第257 號刑事判決
    及原告提出之診斷證明書2 紙、醫療費用收據9 紙在卷可稽
    ，並經本院調閱上開刑事案件偵、審卷宗查明屬實。被告對
    於原告主張之不法侵害事實，已於相當時期受合法之通知，
    而於言詞辯論期日不到場，亦未提出準備書狀爭執，依民事
    訴訟法第280 條第3 項前段準用同條第1 項前段規定，應視
    同自認，則前揭事實，自堪信為實在。
四、按「汽車、機車或其他非依軌道行駛之動力車輛，在使用中
    加損害於他人者，駕駛人應賠償因此所生之損害。但於防止
    損害之發生，已盡相當之注意者，不在此限。」「不法侵害
    他人之身體或健康者，對於被害人因此喪失或減少勞動能力
    ，或增加生活上之需要時，應負損害賠償責任。」「不法侵
    害他人之身體、健康‧‧‧‧者，被害人雖非財產上之損害
    ，亦得請求賠償相當之金額。」民法第191 條之2 、第193
    條第1 項及第195 條第1 項前段分別定有明文。本件被告駕
    駛車牌號碼5708-JF 號營業小貨車肇事，加損害於原告，被
    告不能證明其於防止損害之發生已盡相當之注意，且原告係
    因本件車禍而受有損害，其所受損害與被告之不法侵害間，
    顯有相當因果關係，則原告依前揭侵權行為之法律關係，請
    求被告賠償其所受之損害，於法洵屬有據。
五、本件之爭點為：原告請求被告賠償之項目及金額是否有理由
    ？茲逐一審核如下：
(一)、醫療費用部分：原告主張其因被告之不法侵害而支出醫療費
    用17,910元一節，固據其提出寶建醫院醫療費用收據4 紙、
    高雄榮民總醫院醫療費用收據5 紙及隆山藥局免用統一發票
    收據2 紙為證，惟除前二者所載醫療費用7,795 元（含診斷
    證明書費540 元）外，其餘原告向隆山藥局所購器材及藥物
    共10,115元，未經醫師處分，尚難認為確有必要。則醫療費
    用（含診斷證明書費）部分，原告得向被告請求賠償之金額
    ，應僅為7,795 元，超過部分，不應准許。
(二)、營養品費用部分：原告主張其因本件不法侵害受有內傷，並
    因燉補養傷而支出營養品費用12,000元一節，既未舉證證明
    所謂「燉補」對於治療其傷勢確屬必要，亦未證明其確有該
    項支出，則原告此部分之請求，亦不應准許。
(三)、看護費用部分：原告主張其因本件不法侵害，住院5 日，且
    出院後仍需繼續休息1 星期，前後12日均由其妻陳和妹看護
    ，其因此支付陳和妹看護費用24,000元之事實，業據其提出
    寶建醫院之診斷證明書及陳和妹之收據各1 紙為證，稽之親
    屬看護，實際上縱無費用之支出，亦得請求賠償，且職業看
    護每日約為2,000 元，此部分原告之請求，尚無不合，應予
    准許。
(四)、慰撫金部分：原告因被告之不法侵害，而受有頭部外傷併腦
    震盪、額頭擦傷及右膝挫傷併擦傷瘀腫之傷害，不論在肉體
    上或精神上均必感到相當之痛苦，原告請求被告賠償非財產
    上之損害，以資慰藉，於法自無不合。查原告為師專畢業學
    歷，曾任小學教師，退休後並曾擔任屏東縣春日鄉長，現為
    屏東縣議員，年收入超過百萬元，且名下有房屋1 棟及土地
    8 筆，資力甚佳；被告為高職畢業學歷，受僱擔任司機從事
    送貨工作，嗣後改為從事板模工工作，日薪僅1,000 元，且
    名下並無任何不動產，經濟能力不佳等情，業據原告陳明在
    卷，並有刑案偵、審筆錄及稅務電子閘門財產所得調件明細
    表之記載足稽。本院審酌被告之過失情節、原告所受傷勢之
    輕重及前述兩造之身分、地位與經濟能力等一切情狀，認原
    告請求被告賠償慰撫金50萬元，尚屬過高，應以20萬元為相
    當，超過部分，應予剔除。
六、綜上所述，原告依侵行為之法律關係，請求被告給付553,91
    0 元，及自起訴狀繕本送達翌日（97年11月25日）起至清償
    日止，按週年利率百分之5 計算之利息，於如主文第1 項所
    示範圍內（7795＋24000 ＋200000＝231795），為有理由，
    應予准許。逾此範圍，非有理由，應予駁回。本件原告勝訴
    部分，所命被告給付之金額未逾50萬元，應依民事訴訟法第
    389 條第1 項第5 款規定，以職權宣告假執行（此部分原告
    假執行之聲請並無必要）。至原告敗訴部分，其假執行之聲
    請已失所附麗，應駁回之。
七、據上論結，本件原告之訴為一部有理由，一部無理由，依民
    事訴訟法第385 條第1 項前段、第79條、第389 條第1 項第
    5 款，判決如主文。
中    華    民    國    98    年    9     月    15    日
                    民事第一庭    法  官  春生
正本係照原本作成。
如對判決上訴，須於判決送達後20日內向本院提出上訴狀，其未
表明上訴理由者，應於提出上訴後20日內向本院補提理由書狀（
均須按他造當事人之人數附繕本）。
中    華    民    國    98    年    9     月    15    日
                                  書記官  蘇雅慧


司法院資訊處製作；財團法人民間司法改革基金會備份。
